# 关于商业模式有没有商业实质的问题？

提问人：xm1986 时间：2023-03-20 15:42:04
（ 1 ）A公司既是我公司的客户又是我公司的供应商，在 2022 年 02 月、 03 月给我公司做供应链金融，给我公司购买的主要材料，然后再卖给我公司，我公司车间利用这批材料加工生产成产品卖给别的客户；在 2022 年 05 月、 06 月得时候我公司自己生产的产品卖给A公司，由于我公司与A公司都在一个产业园区里面，没有实物流转的运输单、仓单，想咨询的是这个业务属不属于委托加工业务，不应当全额确认收入，仅应当确认委托加工收入？ （ 2 ）B公司既是我公司的客户又是我公司的供应商，主要管理人员与我公司不是关联方，但两个公司在一个产业园区里面，且B公司租用我公司的厂房。我公司的存货部分存放在B公司生产车间。 2022 年我公司销售给B公司的产品销售额在前十大客户中是第一名，从B公司采购产品在我公司供应商中占第二名。从B公司采购的是大宗原材料（及产成品C类的主材），我公司采购之后车间生产成C类产成品卖给B公司，B公司经简单加工后生产成D类产成品（与C类产成品功能相似）对外销售同时又销售给我公司，我公司加工成E类产品（与C类产成品功能相似）卖给F公司及B公司，我公司与B公司之间由于都在一个产业园区里面，没有实物流转的运输单、仓单，想咨询的是我公司与B公司之间的这个业务有没有商业实质？是不是应该按照净额法计算收入而不是总额法计算全额收入？（ 3 ）我公司 2022 年 3 月、 4 月从Z公司进固定资产(生产线)入账价值合计是：9,852,295.80元（不含税），该生产线在此之前是我公司于 2018 年 10 月卖给Z公司1,485.89（不含税）万元，后于 2020 年 7 月 1 日-2025年 6 月 30 日开始从Z公司租赁使用该生产线,每年租金880,733.94元（不含税）。我公司目前有两条功能相似的生产线已经闲置，且该生产线没有移动过，一直在我公司生产车间使用，且从目前的情况来看该生产线已经使用了 8 年。我公司与Z公司在同一个产业园区，且管理层之间不存在关联关系，我公司与Z公司平常业务往来比较大，Z公司同时在租赁我公司的厂房。想咨询的是该交易行为有没有商业实质？需不需要对该固定资产交易价格的公允性进行评估？

回答人：chenyiwei
1 、A公司：因背景不清晰，要关注这些交易是否为一揽子交易，A公司是否为这些产品的最终需求方，“利用这批材料加工生产成产品卖给别的客户”和“我公司自己生产的产品卖给A公司”是否为同一种产品，使用同一种材料等。
2 、可参考《监管规则适用指引——会计类第 1 号》之“1-15 按总额或净额确认收入”之“二、以购销合同方式进行的委托加工收入确认”所述原则判断。
3 、该交易实质是什么？售后回租？从你的表述来看控制权未转移的可能性较大，是否属于融资交易？后续租金的折现值是否基本相当于购买价款？在目前有两条功能相似的生产线已经闲置的情况下再购入生产线的目的是什么？
该生产线目前由谁实际使用？